臺灣臺南地方法院刑事判決
110年度訴字第443號
公  訴  人  臺灣臺南地方檢察署檢察官
被      告  張綾玲


選任辯護人  邱國逢律師
上列被告因偽造有價證券等案件，經檢察官提起公訴（110年度
偵字第5127號），本院判決如下：
    主  文
張綾玲犯竊盜罪，處拘役伍拾日，如易科罰金，以新臺幣壹仟元
折算壹日；又犯偽造有價證券罪，處有期徒刑壹年陸月，均緩刑
 參年，並應於緩刑期間內，履行如附表二所示內容。
扣案如附表一所示之支票壹張，沒收。
    事  實
一、張綾玲與許慶政為男女朋友關係，為借錢週轉，竟未經許慶
    政同意，意圖為自己不法之所有，基於竊盜犯意，於民國一
    ０九年二月初某日二十二時許，在許慶政停放於臺南市○○區○
    ○里○○○○○號其住處前之所有車牌號碼○○○○-00號自小客車內
    ，自許慶政之個人包包內，徒手竊取其所有之票號NN一七六
    ０三六七號彰化商業銀行北嘉義分行之空白支票一紙，得手
    後另意圖供行使之用，基於偽造有價證券、盜用印章及詐欺
    取財之犯意，旋在該自小客車內，持自許慶政個人包包內起
    出之支票印鑑章，盜蓋在該空白支票發票人欄，並偽造支票
    金額「壹拾伍萬元正、150,000」及發票日期「109年4月11
    日」等支票應記載事項而完成支票之開票行為，隨即持該紙
    支票離開。嗣於同年二月十一日，張綾玲將該紙支票以統一
    超商店到店之包裏寄送方式，寄予不知情之林雪霞，向林雪
    霞借款調現，待林雪霞於翌（十二）日收受該紙支票後陷於
    錯誤認該支票為真，扣除利息，隨即匯款新臺幣（下同）十
    四萬一千元，至張綾玲持用之不知情何郁菲所有之高雄銀行
    楠梓分行帳戶。直至同年七月二十九日十三時二十七分許，
    林雪霞持該紙經林家年背書之支票，至臺南市佳里區中山路
    郵局提示，存入林家年所有帳號00000000000000號郵局帳戶
    內，惟經票據交換後，於同年月三十一日經彰化商業銀行北
    嘉義分行以存款不足為由退票，許慶政始知其支票遭竊及偽
    造，而報警循線查悉上情。
二、案經許慶政訴由嘉義市政府警察局第一分局移送臺灣臺南地
    方檢察署檢察官偵查起訴。
    理  由
壹、程序部分：
一、本案以下所引用具傳聞證據性質之供述證據，被告張綾玲及
    其辯護人、檢察官於本院言詞辯論終結前均未爭執其證據能
    力，且本院審酌前開證據作成時之情況及證據取得過程等節
    ，並無非出於任意性、不正取供或其他違法不當情事，且客
    觀上亦無顯不可信之情況，復經本院於審判期日就上開證據
    依法進行調查、辯論，是依刑事訴訟法第一百五十九條之五
    規定，均有證據能力。
二、本案以下所引用具非供述證據性質之證據資料，均無違反法
    定程序取得之情形，依刑事訴訟法第一百五十八條之四規定
    之反面解釋，均應有證據能力。
貳、實體部分：
一、上開事實，業據被告於警詢、偵查及本院審理時坦承不諱，
    核與證人即告訴人許慶政、證人即被害人林雪霞、證人林家
    年於警詢之證述情節大致相符（見警卷第六至八頁、第十至
    十三頁、第十五至十七頁），並有上開支票、臺灣票據交換
    所退票理由單各一紙在卷可稽（見警卷第二十九頁），足認
    被告前開自白核與事實相符，本件事證明確，被告犯行應可
    認定。
二、按行使偽造之有價證券以使人交付財物，本即含有詐欺之性
    質，如果所交付之財物，即係該證券本身之價值，其詐欺取
    財仍屬行使偽造有價證券之行為，不另論以詐欺取財罪；但
    如行使該偽造有價證券之行為，係供擔保或作為新債清償而
    借款，則其借款之行為，已屬行使偽造有價證券行為以外之
    另一行為，始應再論以詐欺取財罪（最高法院八十五年度台
    上字第四五五七號、九十年度台上字五四一六號判決意旨參
    照）。本件被告持偽造之支票向被害人林雪霞借款，該支票
    顯係擔保之性質而非支付之工具（被告此部分詐欺取財犯行
    與起訴犯罪事實之偽造有價證券有裁判上一罪關係，為起訴
    效力所及，本院一併審理）。核被告所為，係犯刑法第二百
    零一條第一項之偽造有價證券罪、第三百二十條第一項之竊
    盜罪、第三百三十九條第一項之詐欺取財罪。被告擅自持告
    訴人「許慶政」之印鑑，於如附表一所示支票之發票人欄內
    用印，其盜用印章為其偽造有價證券之階段行為，又其偽造
    有價證券後復持之行使，行使之低度行為應為偽造之高度行
    為所吸收，均不另論罪。被告以一行為，同時觸犯上開偽造
    有價證券、詐欺取財二罪名，為想像競合犯，應依刑法第五
    十五條規定，從一重之刑法第二百零一條第一項之偽造有價
    證券罪處斷。被告所為上開偽造有價證券、竊盜犯行，罪名
    各異，行為互殊，應分論併罰。次按犯罪之情狀顯可憫恕，
    認科以最低刑度仍嫌過重者，得酌量減輕其刑，刑法第五十
    九條明定。又按刑罰之功能在於對受刑人之矯正、教化，期
    使不再犯，而非科以重罰不可，倘依被告情狀，認即使科以
    法定最低刑度仍嫌過重，並可達防衛社會之目的者，自非不
    可依客觀之犯行與主觀惡性二者加以考量其情狀，而認有可
    憫恕，依刑法第五十九條規定酌量減輕其刑，符合比例原則
    。查本案係被告向被害人林雪霞借款，為保證償債能力而偽
    造上開支票供擔保之用，並無大量偽造流通之票據情事，被
    告之惡性究非如濫行偽造票據擾亂金融交易秩序之犯行重大
    ，對市場經濟秩序所造成之損害尚屬有限，且被告於警詢、
    偵查及本院審理時均坦承犯行，是本院觀諸被告上開犯罪情
    狀，認尚屬情輕法重，在客觀上確足以引起一般人普遍之同
    情，堪可憫恕，若予宣告法定最低刑度有期徒刑三年之刑，
    猶嫌過重，且難謂符合罪刑相當性及比例原則，爰依刑法第
    五十九條規定減輕其刑。爰審酌被告為向友人林雪霞借款，
    竟竊取告訴人許慶政上開支票並予偽造後持之借款，實屬不
    該，惟念其犯後始終坦承犯行、態度良好，且已與告訴人許
    慶政、被害人林雪霞達成調解賠償其損失，並考量其罹癌治
    療中及自述學經歷、生活狀況等一切情狀，各量處如主文所
    示之刑，得易科罰金部分併諭知易科罰金之折算標準。
三、被告未曾因故意犯罪受有期徒刑以上刑之宣告，有臺灣高等
    法院被告前案紀錄表一份在卷可稽，被告因一時失慮而觸法
    ，且犯後坦承犯行，並已與告訴人許慶政、被害人林雪霞於
    本院達成調解，告訴人、被害人並均請求給予被告緩刑，有
    本院一一０年度南司刑移調字第二二七、二六一號調解筆錄
    各一份在卷可佐（見本院卷第四十三頁、第一一一頁），則
    被告經此偵審及科刑教訓，應知所警惕，信無再犯之虞，本
    院因認被告所宣告之刑以暫不執行為適當，併宣告緩刑三年
    ，以啟自新。
四、被告偽造如附表一所示之扣案支票一張（裝釘於警卷第二十
    九頁），係偽造之有價證券，應依刑法第二百零五條之規定
    ，宣告沒收。至上述支票發票人欄上偽造之「許慶政」之印
    文，雖係被告盜用之印文，然已為該支票之沒收所包括在內
    ，自無庸重為沒收之諭知。末查，被告與告訴人許慶政、被
    害人林雪霞業已調解成立，一如前述，本件若再予宣告沒收
    上開未扣案之犯罪所得，顯有過苛之虞，故依刑法第三十八
    條之二第二項規定，不予宣告沒收，附此敘明。
據上論斷，應依刑事訴訟法第二百九十九條第一項前段，刑法第
二百零一條第一項、第三百二十條第一項、第三百三十九條第一
項、第五十五條、第五十九條、第四十一條第一項前段、第七十
四條第一項第一款、第二百零五條，刑法施行法第一條之一第一
項，判決如主文。
本案經檢察官柯博齡提起公訴，檢察官黃慶瑋、謝欣如到庭執行
職務。
中　　華　　民　　國　 110　　年　　11　　月　　22　　日
                  刑事第五庭  審判長法  官  鍾邦久
                                    法  官  蔡奇秀
                                    法  官  林欣玲
以上正本證明與原本無異。
如不服本判決應於收受本判後20日內向本院提出上訴書狀，並應
敘述具體理由。其未敘述上訴理由者，應於上訴期間屆滿後20日
內向本院補提理由書狀（均須按他造當事人之人數附繕本）「切
勿逕送上級法院」。
  　　    　　　　　　　　　　　　　書記官　黃憶筑
中　　華　　民　　國　　110 年　　11　　月　　22　　日　
附錄本案論罪科刑法條全文：
中華民國刑法第201條：
意圖供行使之用，而偽造、變造公債票、公司股票或其他有價證
券者，處3年以上10年以下有期徒刑，得併科9萬元以下罰金。
行使偽造、變造之公債票、公司股票或其他有價證券，或意圖供
行使之用而收集或交付於人者，處1年以上7年以下有期徒刑，得
併科9萬元以下罰金。

中華民國刑法第320條：
意圖為自己或第三人不法之所有，而竊取他人之動產者，為竊盜
罪，處5年以下有期徒刑、拘役或50萬元以下罰金。
意圖為自己或第三人不法之利益，而竊佔他人之不動產者，依前
項之規定處斷。
前二項之未遂犯罰之。

中華民國刑法第339條：
（普通詐欺罪）
意圖為自己或第三人不法之所有，以詐術使人將本人或第三人之
物交付者，處5年以下有期徒刑、拘役或科或併科50萬元以下罰
金。
以前項方法得財產上不法之利益或使第三人得之者，亦同。
前二項之未遂犯罰之。

附表一:

編號 發票日 票面金額 發票人 票據號碼  1 民國109年4月11日 新臺幣15萬元 許慶政 NN0000000 

附表二：
被告應依本院一一０年度南司刑移調字第二六一號調解筆錄給付方式，於112年8月15日前（含當日）給付林雪霞新臺幣15萬元。